臺灣高等法院交通事件裁定
　　　　　　　　　　　　 100年度交抗字第1461號、第1464號
抗　告　人
即受處分人　汪翀名
上列抗告人即受處分人因違反道路交通管理處罰條例案件，不服
臺灣士林地方法院，中華民國100年9月26日所為裁定（100年交
聲字第900號、第901號），提起抗告，本院裁定如下：
    主  文
抗告駁回。
    理  由
一、本件原裁定以：本件抗告人即異議人汪翀名於民國100年5月
    4日晚間6時38分許，駕駛車牌號碼179-ESP號重型機車，行
    經臺北市○○區○○路，因駕駛汽車未隨身攜帶駕駛執照及
    駕車行駛人行道而違規，經警當場舉發時，分別裁處新台幣
    （下同）500元及800元，並記違規點數1點，抗告人雖拒絕
    簽收警員開立之臺北市政府警察局北市警交大字第A02XC667
    3、A02XC6675號舉發違反道路交通管理事件通知單，惟警員
    已當場將應到案時間與處所告知抗告人等情，業經證人即舉
    發人臺北市政府警察局交通警察大隊士林分隊張議瑋於原審
    證述明確，視為抗告人已合法收受該舉發單，又抗告人於前
    揭時地，確有駕駛汽車未隨身攜帶駕駛執照及駕車行駛人行
    道之違規行為等情，張議瑋之證詞及現場照片可稽，因而駁
    回本件異議，核無不合。
二、按行車前應注意攜帶駕駛執照；另機器腳踏車不得在人行道
    行駛，道路交通安全規則第89條第1項第2款、第99條第1項
    第6款定有明文。而汽車駕駛人駕駛汽車未隨身攜帶駕駛執
    照者，處新臺幣（下同）300元以上600元以下罰鍰；又汽車
    駕駛人駕車行駛人行道者，處600元以上1,800元以下罰鍰，
    並記違規點數1點，道路交通管理處罰條例第25條第3款、第
    45條第1項第6款及第63條第1項第1款分有明文。
三、抗告意旨略以：(一)原裁定以舉發之員警張議瑋於臺北市○○
    ○○路執行交整勤務時，著雨衣、鴨舌帽、反光背心、無線
    電等四種配備，認張員行使職權無不當，但該四種配備為市
    面上皆可購買的一般配置，原裁定因此認定此等打扮就是警
    察，但由報章之報導，社會上屢出現假冒之警察，是原裁定
    與廣大民眾認知有明顯差異。(二)依警察職權行使法第4條規
    定，其所指「制服」，應具有「保障人民權益」及「保護社
    會安全」之功能，也就是說要有「臂章、階級章等獨特性質
    的制服」，與「警察服務證」功能相等，可讓民眾瞭解其「
    身分」，並得知何處派出所之員警在執勤。因此，警員應「
    穿著配有臂章、階級章的制服，而不是穿著有爭議的雨衣，
    或出示警察服務證」，是有其必要性。(三)另「視為異議人已
    合法收受該舉發單」，此說法應建立在「當時是否以確認警
    察身分之後生效」，以保障人民權益。抗告人5月4日現場已
    提出偽警疑慮，要求確認警察身分，卻未獲得回應，且抗告
    人表明張員所說之證言不可信（詳錄音檔）。既然現場不能
    證明警察身分，就無權開立舉發單。(四)張議瑋在抗告人積極
    催促卻又拿不出警察服務證之下，威脅加開未帶行照、駕照
    兩張罰單。此舉已違反警察職權行使法第3條：「警察使職
    權，不得逾越所欲達成執行目的之必要限度，且應以對人民
    權益侵害最少之適當方法為之。警察行使職權已達成其目的
    或依當時情形，認為目的無法達成時，應依職權或因義務人
    、利害關係人之申請終止執行。」抗告人權益被嚴重侵害，
    聲請查看「警察服務證」，警員無法出示，且曾三次要求取
    回身分證之時，就應終止執行，不該違法云云，並提出抗告
    人自錄之違規當日錄音檔1份及當日未穿配臂章、階級、制
    服之張議瑋照片1張，與網路提供之警察標準制服照片等為
    證。
四、經查，抗告人辯稱其不知張議瑋為警察，且張議瑋未提供伊
    足以辯識之證明云云，惟按警察職權行使法第4條第1、2 項
    分別規定：「警察行使職權時，應著制服或出示證件表明身
    分，並應告知事由」、「警察未依前項規定行使職權者，人
    民得拒絕之」，其立法意旨乃係警察執行職務，為執行公權
    力之行為，為使人民確信警察執法行為之適法性，因此警察
    執行職務時，須使人民能確知其身分，並有告知事由之義務
    。是依前開規定，警察行使職權時，為使人民得以確認其身
    分，其方式為「著制服」或「出示證件」，且法條文字既規
    定為「或」，顯兩種方式只要擇一即符合法律要求。本件張
    議瑋雖未出示其警察證件供抗告人查閱，惟其當時身著警察
    制服，業經證人張議瑋於原審證述綦詳（見原審卷第38背面
    至39頁）。抗告人雖主張其所無法識別張議瑋是否有穿警察
    服裝云云，但據張議瑋證稱：「當日在士林區○○○路與中
    正路口執行交整勤務，當時抗告人從人行道上的機車停車格
    況人行道中山北路方向行駛，因抗告人違規駕車行駛人行道
    ，故攔停。」等語（見原審卷第37頁背面），並有彩色現場
    照片附卷足憑（見原審卷第43頁），故抗告人違規駕車行駛
    人行道堪以認定，張議瑋於本件違規舉發時，係著警察服裝
    值勤，雖因外著雨衣遮住其所穿縫有臂章與階級章之制服，
    但其胸前掛有無線電、且攜帶執行交通勤務所配備之指揮棒
    及查詢違規人身分用之掌中型電腦，此經張議瑋證述明確，
    並有照片可參（見原審卷第30頁上圖），該照片顯示張議瑋
    頭戴具警徽之警察制式鴨舌帽，制服外所著雨衣及反光背心
    、配備等與一般執行交通警察勤務之警員無異，是張議瑋既
    穿警察制服值勤，則其未出示警察證件，尚不違反警察職權
    行使法第4條第1項之規定，衡情抗告人亦無可生懷疑張議瑋
    身分之合理原因，且抗告人與張議瑋近距離相會在違規路口
    處，發現張議瑋身著警察之服裝，並已配合張議瑋之攔停作
    業，可見其並無懷疑張議瑋之警員身分，依上開規定，張議
    瑋警員雖未出示警察證件表明身分，與法並無抵觸，抗告人
    自無權拒絕張議瑋盤檢其身分。抗告人於張議瑋舉發時，已
    知其警察之身分，所引社會上假警察之新聞，並不足為本件
    之用。
五、綜上所述，原裁定依憑卷內相關證據資料，認定抗告人確有
    本件違規之事實，已詳敘其證據取捨認定之理由，並對抗告
    人所辯各情認不足採，詳以指駁，而駁回抗告人異議之聲明
    ，經核並無不合。抗告意旨猶執為原審所不採而詳與指駁之
    陳詞置辯，為無理由，應予駁回。
六、應依道路交通管理處罰條例第89條、道路交通事件處理辦法
    第25條，刑事訴訟法第412條，裁定如主文。
中    華    民    國   100    年    10    月    31    日
                  刑事第二十一庭審判長法  官  周政達
                                      法  官  許永煌
                                      法  官  趙文
以上正本證明與原本無異。
不得再抗告。
                                      書記官  張品文
中    華    民    國   100    年    10    月    31    日